臺灣士林地方法院刑事判決　　　　　 100年度交簡上字第18號
上　訴　人　賴大福
即　被　告
上列上訴人即被告因業務過失傷害案件，不服本院100 年度審交
簡字第55號中華民國100 年4 月25日第一審簡易判決（起訴案號
：臺灣士林地方法院檢察署99年度調偵字第467 號，被告於檢察
官起訴後自白犯罪，原審認宜以簡易判決處刑，而不經通常審判
程序，逕以簡易判決處刑），提起上訴，本院管轄之第二審合議
庭判決如下：
    主    文
原判決撤銷。
賴大福犯業務過失傷害罪，處有期徒刑貳月，如易科罰金，以新
台幣壹仟元折算壹日。緩刑貳年。
    犯罪事實
一、賴大福以駕駛大貨車運輸貨物為業，為從事於駕駛業務之人
    ，於民國98年11月17日凌晨，駕駛車牌號碼190-AJ號營業大
    貨車時，本應注意停車時應依車輛順行方向緊靠道路右側，
    不得違規停車，而且依當時天候陰、夜間有照明、柏油路面
    濕潤、無缺陷、視距良好等情，並無不能注意之情事，賴大
    福於同日凌晨5 時35分許，為準備下貨，將上開大貨車橫停
    於新北市淡水區（改制前為臺北縣淡水鎮○○○路162 號前
    之對向車道，並占用外側車道約三分之一部分，而形成道路
    障礙，適王文喜及吳政豪分別騎乘車牌號碼BNW-098 號及CP
    S-908 號普通重型機車，沿新北市○○區○○路往臺北方向
    行經該處，亦均未注意車前狀況並隨時採取必要之安全措施
    ，因而撞及橫停該處之上開大貨車後方車斗，並人車倒地，
    王文喜因此受有右橈骨合併尺骨性骨折、左手第一掌骨骨折
    併脫位、右手第五掌骨骨折、右脛骨與腓骨幹開放性粉碎性
    骨折之傷害，吳政豪則受有右足內踝骨折之傷害。賴大福肇
    事後，於未被有偵查犯罪職權之機關或公務員發覺前，即主
    動向據報前來處理車禍之新北市政府警察局淡水分局交通分
    隊警員陳志銘自首其上開肇事致人受傷之犯行，並表示願意
    接受裁判。
二、案經王文喜及吳政豪訴由新北市政府（改制前為臺北縣政府
    ）警察局淡水分局報告臺灣士林地方法院檢察署檢察官偵查
    起訴。
    理    由
一、訊據被告賴大福對於其以駕駛大貨車為業，在上開時間、地
    點因未注意停車時應依車輛順行方向緊靠道路右側而有違規
    停車之情形，適告訴人王文喜、吳政豪亦有未注意車前狀況
    之情形而撞及其車斗，告訴人王文喜因此而受有右橈骨合併
    尺骨性骨折、左手第一掌骨骨折併脫位、右手第五掌骨骨折
    、右脛骨與腓骨幹開放性粉碎性骨折之傷害，告訴人吳政豪
    則受有右足內踝骨折之傷害等情，均不否認（見原審卷第18
    頁反面、本院卷第51頁反面），核與證人即告訴人王文喜、
    吳政豪證述之情相符（見偵查卷第45頁），並有道路交通事
    故現場圖、道路交通事故調查報告表(一)、(二)、現場照片、馬
    偕紀念醫院淡水分院乙種診斷證明書、行政院國軍退除役官
    兵輔導委員會台北榮民總醫院診斷證明書等在卷可稽，均可
    佐被告前開出於任意性之自白與事實相符，得採為認定事實
    之證據。又按汽車停車時應依車輛順行方向緊靠道路右側；
    汽車行駛時，駕駛人應注意車前狀況及兩車併行之間隔，並
    隨時採取必要之安全措施，道路交通安全規則第112 條第2
    項、第94條第3 項分別定有明文，被告將上開車牌號碼190-
    AJ號營業大貨車橫停路旁而未依車輛順行方向緊靠道路右側
    停放，有上開現場照片及現場圖可參，而且依當時天候陰、
    夜間有照明、柏油路面濕潤、無缺陷、視距良好等情，復有
    前揭道路交通事故調查報告表(一)可佐，並無不能注意之情事
    ，是被告因前開違規停車之行為致告訴人王文喜、吳政豪騎
    乘機車撞及上開大貨車超出之車斗而受有前開傷害，被告對
    於告訴人二人之傷害自有過失無誤；惟告訴人二人駕駛車輛
    未注意車前狀況並採取必要之安全措施，而對自身受有傷害
    ，亦分別有過失之情。另按刑法上所謂業務，係指個人基於
    其社會地位繼續反覆所執行之事務，包括主要業務及其附隨
    之準備工作與輔助事務在內。此項附隨之事務，並非漫無限
    制，必須與其主要業務有直接、密切之關係者，始可包含在
    業務概念中，而認其屬業務之範圍，亦有最高法院89年台上
    字第8075號判例意旨可資參照，本件被告以駕駛大貨車載送
    貨物為業，而肇事當日亦係準備將車上所載送之紅磚送往肇
    事地點該處之興城五金建材行乙節，為被告所自陳（見偵查
    卷第8 頁），而依上開現場照片，被告所駕駛之大貨車車斗
    上亦載有大批磚塊，是被告亦確實以駕駛大貨車為其業務一
    情，亦堪認定。綜上所述，本件事證明確，被告犯行已堪認
    定，應依法論科。
二、核被告所為，係犯刑法第284 條第2 項前段業務過失傷害罪
    ，被告一過失行為致告訴人二人受傷，為一行為觸犯數罪名
    ，應依刑法第55條想像競合犯規定從情節較重之告訴人王文
    喜告訴之業務過失傷害罪處斷。被告肇事後，於未被有偵查
    犯罪職權之機關或公務員發覺前，即主動向據報前來處理車
    禍之新北市政府警察局淡水分局交通分隊警員陳志銘自首其
    上開肇事致人受傷之犯行，並表示願意接受裁判，有警製自
    首調查表在卷可參（見偵查卷第26頁），為對於未發覺之罪
    自首而接受裁判，依刑法第62條前段規定減輕其刑。原審以
    被告事證明確，予以論罪科刑，固非無見，惟：(一)本件告訴
    人二人受有前開傷害，被告雖有過失，惟告訴人二人駕駛車
    輛未注意車前狀況並採取必要之安全措施，亦應分別同負有
    過失之責，如前所述，此亦為檢察官起訴書犯罪事實中所認
    ，原審漏未斟酌及此，容有未洽；(二)被告一行為觸犯數罪名
    ，為想像競合犯，原審漏未依刑法第55條規定論以想像競合
    犯，尚有未洽；(三)被告於與告訴人二人於原審成立調解之後
    ，雖未能於調解筆錄所載約定日期前履行條件，然嗣亦確實
    分別履行賠償之責，而獲告訴人二人之諒解，有原審99年12
    月16日調解筆錄、告訴人二人分別傳真之存摺影本、告訴人
    王文喜提出之申訴狀（內載撤回告訴之意）暨和解書、本院
    100 年7 月4 日公務電話紀錄2 紙等在卷可憑（見原審卷第
    42、59至62頁、本院卷第16、17頁），原審未及審酌，復有
    未當，被告上訴請求撤銷原審判決，並從輕量刑，為有理由
    ，應由本院合議庭將原判決撤銷。爰審酌被告前未曾因犯罪
    經判決執行，有臺灣高等法院被告前案紀錄表可稽，素行尚
    可，犯罪後已坦承犯行，惟違規將大貨車橫停於路旁，情節
    不輕，告訴人二人因此所受之傷害，而告訴人二人就其傷害
    之造成亦有過失，然被告事後已與告訴人二人達成和解，賠
    償告訴人二人，暨被告為國中畢業之學識程度等一切情狀，
    量處如主文第二項所示之刑，並諭知易科罰金之折算標準。
    末查，被告前未曾受有期徒刑以上刑之宣告，如前所述，因
    一時失慮，偶罹刑典，事後已坦承犯行，深具悔意，經此刑
    之宣告後，應知警惕而無再犯之虞，本院因認暫不執行其刑
    為當，併予宣告緩刑2 年，用啟自新。
據上論斷，應依刑事訴訟法第455 條之1 第1 項、第3 項、第36
9 條第1 項前段、第364 條、第299 條第1 項前段，刑法第284
條第2 項前段、第55條、第62條前段、第41條第1 項前段、第74
條第1 項第1 款，刑法施行法第1 條之1 ，判決如主文。
本案經檢察官許恭仁到庭執行職務
中    華    民    國   100    年    8     月    3     日
                  交通法庭  審判長法  官  楊皓清
                                  法  官  張明儀
                                  法  官  黎惠萍
以上正本證明與原本無異。
不得上訴
                                  書記官  林志忠
中    華    民    國   100    年    8     月    4     日